【裁判字號】    96,財管,87
【裁判日期】    970103
【裁判案由】    指定遺產管理人
【裁判全文】
臺灣臺北地方法院民事裁定              96年度財管字第87號
聲  請  人  合作金庫商業銀行股份有限公司
法定代理人  甲○○
代  理  人  趙宏
上列聲請人聲請指定丙○○之遺產管理人事件，本院裁定如下：
    主      文
聲請駁回。
聲請程序費用新臺幣壹仟元由聲請人負擔。
    理      由
一、聲請意旨略以：被繼承人丙○○生前於民國94年8月26日提
    供不動產擔保被繼承人丙○○對聲請人當時及將來所負一切
    債務，並於同年8月26日向聲請人借款新臺幣（下同）290萬
    元，約定清償期限為114年8月26日，並按週年利率2.67％計
    付利息。未料屆期不為清償，一再催索，均置之不理。被繼
    承人丙○○於95年11月17日逝世，無配偶、其父已歿，母及
    兄弟姐妹均已拋棄繼承，並經本院准予備查在案。且其等又
    未依民法第1177條規定選定遺產管理人，且被繼承人是否還
    有其他繼承人不明，為保障聲請人權益，爰依民法第1178條
    第2 項、非訟事件法第149 條規定，聲請指定被繼承人丙○
    ○之母乙○○為被繼承人丙○○之遺產管理人。
二、按繼承開始時，繼承人之有無不明者，由親屬會議於1個月
    內選定遺產管理人，並將繼承開始及選定遺產管理人之事由
    ，向法院報明；親屬會議依前條規定為報明後，法院應依公
    示催告程序，定6個月以上之期限，公告繼承人，命其於期
    限內承認繼承；又無親屬會議或親屬會議未於前條所定期限
    內選定遺產管理人者，利害關係人或檢察官，得聲請法院選
    任遺產管理人，並由法院依前項規定為公示催告，民法第11
    77條、第1178條分別定有明文。準此，由法院選任遺產管理
    人之情形，限於繼承人之有無不明，且被繼承人無親屬會議
    或親屬會議未於法定期限內選定遺產管理人者為限。
三、經查，本件聲請人主張之事實，固據其提出他項權利證明書
    影本一份、借據影本乙紙、被繼承人丙○○之除戶戶籍謄本
    、本院95年度繼字第1839號函為證。惟查被繼承人丙○○於
    95 年11 月17日死亡，僅其第二順序之繼承人乙○○依法聲
    明拋棄繼承，另第二順序之繼承人丁○○並未為拋棄繼承之
    聲請，故丁○○為被繼承人丙○○之繼承人，嗣丁○○於95
    年12 月6日死亡，其繼承人賴品秀就丁○○為限定繼承之聲
    請，故丁○○其繼承人並無有無不明之情形，此經本院95年
    度繼字第1839號准予備查在案，並有臺灣基隆地方法院96年
    12月17日基院慧民洪96繼第30614 號函為證。本件被繼承人
    丙○○既有第二順位之繼承人丁○○存在，嗣丁○○雖於95
    年12月6 日死亡，然丁○○仍有繼承人存在，此與前揭選定
    遺產管理人之規定不符。故聲請人聲請指定被繼承人丙○○
    之遺產管理人，自難准許，其聲請應予駁回。
四、依非訟事件法第21條第1項前段，裁定如主文。
中    華    民    國     97    年     1    月    3    日
                        家事法庭法  官  黃桂興
以上正本係照原本作成
如不服本裁定應於送達後10日內向本院提出抗告狀，並繳納抗告
費新臺幣1,000元
中    華    民    國     97    年     1    月    3    日
                                書記官  陳俐妙


司法院資訊處製作；財團法人民間司法改革基金會備份。
